【裁判字號】    97,抗,189
【裁判日期】    970731
【裁判案由】    確定訴訟費用
【裁判全文】
臺灣高等法院臺南分院民事裁定    97年度抗字第189號
抗告人  甲○○
上列抗告人因與相對人己○○、丙○○、戊○○、丁○○、乙○
○、辛○○、庚○○間確定訴訟費用額事件，對於中華民國97年
6月4日台灣雲林地方法院97年度聲字第148號裁定提起抗告，本
院裁定如下：
    主  文
原裁定確定抗告人應負擔之訴訟費用額逾新台幣參拾壹萬玖仟伍
佰貳拾元及自本裁定送達翌日起至清償日止，並按週年利率百分
之5計算之利息暨訴訟費用之裁判均廢棄。
上廢棄部分，相對人在第一審之聲請駁回。
其餘抗告駁回。
聲請及抗告費用，由抗告人負擔二十分之十七，餘由相對人負擔。
    理  由
一、按「法院未於訴訟費用之裁判確定其費用額者，第一審受訴
    法院於該裁判有執行力後，應依聲請以裁定確定之。」、「
    聲請確定訴訟費用額者，應提出費用計算書、交付他造之計
    算書繕本或影本及釋明費用額之證書。」、「當事人分擔訴
    訟費用者，法院應於裁判前命他造於一定期間內，提出費用
    計算書、交付聲請人之計算書繕本或影本及釋明費用額之證
    書。他造遲誤前項期間者，法院得僅就聲請人一造之費用裁
    判之。但他造嗣後仍得聲請確定其訴訟費用額。」、「當事
    人分擔訴訟費用者，法院為確定費用額之裁判時，除前條第
    二項情形外，應視為各當事人應負擔之費用，已就相等之額
    抵銷，而確定其一造應賠償他造之差額。」，民事訴訟法第
    91條第1項、第2項、第92條及第93條分別定有明文。
二、抗告意旨略以：兩造間分割共有物事件，關於訴訟費用部分
    ，抗告人全部所支付訴訟費用金額業經原審法院97年度聲字
    第97號裁定確定為新台幣（下同）114萬6300.5元，抗告人
    並已具狀向原審陳報，惟原審竟以抗告人未依限陳報，而不
    予審酌，已有未合。另相對人庚○○等7人前於民國（下同
    ）96年12月23日與抗告人簽定土地買賣契約，其中兩造並約
    定本件各審所繳納之金額互相抵銷，如有差額互不追究，相
    對人違約為本件之聲請，亦有違誤等語。
三、茲查，相對人庚○○等7人主張其與抗告人間分割共有物事
    件，由原審法院85年度重訴字第4號案件受理，迭因兩造對
    於歷審判決不服提起上訴，嗣經本院94年度上更(二)字第34號
    判決確定在案，其中訴訟費用部分，第一審（確定部分除外
    ）、第二審及發回前第三審訴訟費用由兩造按原所有權應有
    部分比例負擔（抗告人應有部分80分之63，相對人等應有部
    分20分之1）。相對人庚○○等7人依確定判決所示，聲請原
    審法院裁定確定訴訟費用額各情，業據相對人庚○○等7人
    提出預付訴訟費用共計47萬8521元之統一收據1紙、匯款單1
    紙、雲林縣地政事務所規費徵收聯單收據正本1紙（複丈及
    謄本費用）、本院郵務送達郵資收據3紙、及計算書1份等為
    證，原審法院依職權調閱上開卷宗查核屬實後，核定相對人
    共支出訴訟費用47萬8521元，抗告人則應分擔37萬6835元（
    47萬8521元×63÷80=37萬6835元）。
四、次查：原審97年度聲字第97號確定訴訟費用事件，係由其中
    共有人劉芳雄對抗告人所提起，其本案係本院94年度上更(二)
    字第34號分割共有物訴訟（原審85年度重訴字第4號），依
    上開裁定所示，抗告人於上開訴訟預先支出之訴訟費用為11
    4萬6300.5元，此有原審97年度聲字第97號裁定在卷足按（
    原審卷第47頁反面），依法應併予審酌。依上標準計算，相
    對人對此部分應分擔訴訟費用5萬7315元（114萬6300.5元÷
    20=5萬7315元），抗告人主張原裁定未予審酌並計算差額，
    洵有理由。累計結果，抗告人應再給付相對人31萬9520元（
    37萬6835元－5萬7315元=31萬9520元）。抗告人另主張「兩
    造買賣時曾約定，有關裁判費及地政分割費用相互抵銷，如
    有差額互不追究」云云，並提出買賣契約為證。但查法院確
    定訴訟費用案件僅在確定已判決確定部分之訴訟費用，係屬
    非訟事件，本院無從就實體為審究，抗告人上開主張，應另
    行起訴以資解決，併予敘明。
五、綜上所述，相對人對於抗告人聲請確定本案之訴訟費用額為3
    7萬6835元，扣除相對人原應分擔抗告人預先支出之訴訟費
    用5萬7315元後，抗告人實際上應分擔相對人就本案支出之
    訴訟費用額為31萬9520元，原審在此範圍確定抗告人應分擔
    之訴訟費用及利息，尚無不合，此部分抗告並無理由。至於
    原審確定抗告人應分擔訴訟費用額逾31萬9520元金額及利息
    部分，容有未洽，抗告意旨指摘此部分原裁定不當，係有理
    由，應由本院將原裁定廢棄，並改判如主文第二項所示。
結論：本件抗告為一部有理由，一部無理由，依民事訴訟法第四
百九十五條之一、第四百九十二條、第七十九條、第八十五條第
一項前段裁定如文。
中    華    民    國    97    年    7      月    31   日
                  民事第三庭    審判長法  官  陳光秀
                                      法  官  莊俊華
                                      法  官  曾平杉
上為正本係照原本作成。
如不服本裁定，僅得於收受本裁定正本送達後10日內以適用法規
顯有錯誤為理由，向本院提出再抗告狀（須附繕本）依法應繳納
抗告費新台幣1千元，並委任律師為訴訟代理人，經本院許可後
始可再抗告於最高法院。
中    華    民    國    97    年    7      月    31   日
                                      書記官  葉秀珍
【附記】
民事訴訟法第495條之1第2項準用同法第466條之1第1、2項規定
：
(1)對於第二審判決上訴，上訴人應委任律師為訴訟代理人。但上
  訴人或其法定代理人具有律師資格者，不在此限。
(2)上訴人之配偶、三親等內之血親、二親等內之姻親，或上訴人
  為法人、中央或地方機關時，其所屬專任人員具有律師資格並
  經法院認為適當者，亦得為第三審訴訟代理人。
民事訴訟法第466條之2：
上訴人無資力委任訴訟代理人者，得依訴訟救助之規定，聲請第
三審法院為之選任律師為其訴訟代理人。
附表一：（抗告人甲○○支出之訴訟費用）
┌───────────┬───────┬─────────┐
│項                  目│金額（新台幣）│ 備    註         │
├───────────┼───────┼─────────┤
│第一審裁判費          │   74,475元   │相對人庚○○等7人 │
├───────────┼───────┤之應有部分為1/20，│
│第一審丈複等地政規費  │  403,948元   │故應負擔57315元。 │
├───────────┼───────┤（0000000.5÷20＝ │
│第一審調查旅費費      │    1,600元   │57315.025，四捨五 │
├───────────┼───────┤入後為57315）     │
│第二審裁判費          │  620,787.5元 │                  │
├───────────┼───────┤                  │
│第二審丈複等地政規費  │   43,600元   │                  │
├───────────┼───────┤                  │
│第二審匯款資費        │       90元   │                  │
├───────────┼───────┤                  │
│合        計          │1,146,300.5元 │                  │
│                      │              │                  │
└───────────┴───────┴─────────┘
附表二：（相對人庚○○等7人支出之訴訟費用）
┌──────┬───────┬──────────────┐
│項    目    │金額（新台幣）│   備        註             │
├──────┼───────┼──────────────┤
│第二審裁判費│ 42,813元     │抗告人之應有部分為63/80，故 │
│（86上359） │              │應負擔376835元。            │
├──────┼───────┤（478521÷80×63＝376835.28 │
│第三審裁判費│425,608元     │，四捨五入後為376835）      │
│（92台上4） │              │                            │
├──────┼───────┤                            │
│郵票費用    │  5,180元     │                            │
├──────┼───────┤                            │
│地政規費    │  4,920元     │                            │
├──────┼───────┤                            │
│共    計    │478,521元     │                            │
└──────┴───────┴──────────────┘


司法院資訊處製作；財團法人民間司法改革基金會備份。
